【裁判字號】    97,重訴,78
【裁判日期】    990607
【裁判案由】    遷讓房屋
【裁判全文】
臺灣嘉義地方法院民事裁定  97年度重訴字第78號
聲請人即
反訴原告   丙○○
           戊○○原名侯仁彗.
           丁○○原名侯香如.
上列聲請人因與相對人即反訴被告乙○○、甲○○○間請求遷讓
房屋等事件，聲請返還溢繳裁判費，本院裁定如下：
    主  文
聲請駁回。
    理  由
一、本件聲請意旨略以：聲請人丙○○等提起反訴，經核定訴訟
    標的價額為新台幣（下同）9,548,000元，聲請人乃於98年5
    月5日繳納反訴裁判費95,545元。然依民事訴訟法第77之1、
    77之15、77之26條規定，核定訴訟標的之價額，以起訴時之
    交易價額為準；無交易價額，以原告就訴訟標的所有之利益
    為準。本訴與反訴之訴訟標的「價額」相同者，反訴不另徵
    收裁判費。訴訟費用如有溢收情事，法院應依聲請並依職權
    以裁定返還。聲請人等反訴請求時效取得地上權部分，原裁
    定核定訴訟標的價額為360萬元，然此部分依上開規定與本
    訴之訴訟標的相同，應不另徵收裁判費，爰請求將本件訴訟
    標的價額360萬元部分，溢收之裁判費退還云云。
二、按民事訴訟法第77之15條第1項係規定：「本訴與反訴之訴
    訟標的相同者，反訴不另徵收裁判費。」並非如聲請狀所載
    規定：「本訴與反訴之訴訟標的『價額』相同者，反訴不另
    徵收裁判費。」又本院97年重訴第78號遷讓房屋事件，原告
    即反訴被告乙○○、甲○○○係主張兩造之租賃契約既已屆
    期，被告即反訴原告對系爭房地已無占有權源，爰依民法第
    767條、第455條前段之規定及租賃契約書第6條前段之約定
    ，請求被告即反訴原告自租賃物遷出，將土地、房屋交還原
    告，另依不當得利之法律關係請求被告連帶賠償損害等情；
    反訴原告即被告則是本於未登記不動產時效取得之要件，請
    求時效取得地上權，兩者之訴訟標的並不相同，自無民事訴
    訟法第77之15條之適用。
三、本院98年4月23日裁定補繳反訴裁判費時，就反訴原告主張
    時效取得地上權部分，依民事訴訟法地第77之4條，核定訴
    訟標的價額為360萬元，加計反訴原告戊○○請求反訴被告
    連帶返還5,948,000元部分，核定反訴之訴訟標的價額為
    9,548,000元（5,948,000元+3,600,000元=9,548,000元），
    並命反訴原告繳納第一審裁判費95,545元，上開裁判費並無
    溢繳情形，聲請人即反訴原告主張本院溢收裁判費云云，顯
    乏依據。是聲請人聲請退還溢繳裁判費，為無理由，應予駁
    回。
四、爰裁定如主文。
中    華    民    國    99    年    6    月    7    日
                  民事第三庭    法  官  洪嘉蘭
以上正本係照原本作成。
如對本裁定抗告須於裁定送達後10日內向本院提出抗告狀，並繳
納抗告費新臺幣1,000元。
中    華    民    國    99    年    6    月    7    日
                                書記官  陳見明

司法院資訊處製作；財團法人民間司法改革基金會備份。
